【裁判字號】    89,訴,2749
【裁判日期】    901019
【裁判案由】    營利事業所得稅
【裁判全文】
臺北高等行政法院判決                            八十九年度訴字第二七四九號
                              .
    原      告  山林營造股份有限公司
    代  表  人  甲○○董事長.
    訴訟代理人  丙○○（會計師）
    被      告  財政部臺灣省北區國稅局
    代  表  人  林吉昌（局長）
    訴訟代理人  乙○○
右當事人間因營利事業所得稅事件，原告不服財政部八十九年十月二十四日台財訴第
0000000000號訴願決定，提起行政訴訟。本院判決如左：
    主      文
訴願決定撤銷。
原告其餘之訴駁回。
訴訟費用由原告負擔伍分之壹，被告負擔伍分之肆。
    事      實
一、事實概要：原告八十五年度營利事業所得稅結算申報，列報營業收入淨額為新台
    幣（下同）三二、四○六、六九九元，營業成本二七、六二五、三八九元，營業
    費用四、八一四、九二八元，非營業收入四四、八七五元，全年所得額為一一、
    二五七元。被告所屬淡水稽徵所查核結果，除營業收入淨額按其申報數核定外，
    以營業成本部分未提示外包合約書供核，轉包方式及材料耗用無法查核，乃按同
    業利潤標準（行業代號：四五○一─一一）毛利率百分之二十一核定營業成本為
    二五、六○一、二九二元，另依所得稅法及營利事業所得稅查核準則等相關規定
    逐項查核，核定營業費用為三、八四三、○九二元，非營業收入為四五、○五五
    元，全年所得額為三、○○七、三七○元，補徵稅額七三七、四四六元。原告不
    服，申經復查結果，未獲准變更，提起訴願亦遭決定不受理，遂向本院提起行政
    訴訟。
二、兩造聲明：
  (一)原告聲明：
    1.訴願決定及原處分均撤銷。
    2.訴訟費用由被告負擔。
  (二)被告聲明：駁回原告之訴，訴訟費用由原告負擔。
三、兩造爭點：本件訴願是否不合法？
  (一)原告主張之理由：
    1.程序部分：
      按訴願法第十四條第四項規定：「訴願人誤向原行政處分機關或受理訴願機關
      以外之機關提起訴願者，以該機關收受之日，視為提起訴願之日。」，本件被
      告復查決定書於八十八年十一月二十二日送達，原告於同年十一月二十九日向
      被告所屬淡水稽徵所提出「再復查」（未逾二十日），經該所於同年十二月四
      日回函指示提出「訴願」需繳納稅額二分之一，原告遂依指示繳納繳納，並提
      出「訴願」，詎被告逕予退件，至原告遲至同年十二月二十八日始向財政部提
      出訴願，遭該部決定不受理，揆之首揭法條，顯有不合。
    2.實體部分：
      原告依法提示帳簿憑證，申報營業成本為二七六、六二五、三八九元，詎被
        告僅以原告未提示工程外包合約書供核，逕依同業利潤標準核定營業成本為
        二五、六○一、二九二元；且原告於復查時，亦補送六件工程外包合約書，
        仍遭拒認，顯有違誤。按原告係小型營遭廠，僅能承包小型工程（如土方、
        打樁等），只能轉包土木包作業之處理，且一般交易均以口頭約定，其契約
        之成立符合民法第一百五十三條之規定，又稅法並未規定工程轉包或於外加
        工應訂立書面契約，被告應按所得稅法實行細則第八十一條所定「文據」核
        課（即按營利事業所得稅查核準則第五十七條前段規定，原告合法取得憑證
        並依規定登載於帳簿之文據），不得逕依同業利潤標準核定。
      原告申報折舊費用六二三、○九三元時，檢附財產目錄僅載明總數額，未詳
        列明細，現原告補陳財產目錄明細表供核，該折舊費用應列為損費科目。
  (二)被告答辯之理由：
    1.按「稽徵機關進行調查或復查時，納稅義務人應提示有關各種證明所得額之帳
      簿、文據；其未提示者，稽徵機關得依查得之資料或同業利潤標準，核定其所
      得額。」及「本法第八十三條所稱之帳簿文據，其關係所得額之一部或關係課
      稅年度中某一期間之所得額，而納稅義務人未能提示者，稽徵機關得就該部分
      依查得之資料或同業利潤標準核定其所得額。」分別為所得稅法第八十三條第
      一項及同法施行細則第八十一條第一項所明定。而所謂未提示，兼指帳簿文據
      全部未提示，或雖提示而有不完全，不健全或不相符者均有其適用，行政法院
      （現改制為最高行政法院）著有六十一年度判字第一九八號判例可資參照。
    2.本件被告所屬淡水稽徵所原核定以原告未提示工程外包合約書供核，轉包方式
      及材料耗用無法查核，乃按同業利潤標準核定營業成本為二五、六○一、二九
      二元；營業費用部分以其中旅費一六二、三七二元未提示詳載逐日前往地點、
      訪洽對象及內容之出差旅費報告單、保險費一○一、七五六元非屬原告所負擔
      、交際費七二○元憑證不符、其他費用八三、八九五元收銀機統一發票，未載
      明買受人營利事業統一編號及折舊六二三、○九三元設備名稱不詳，無法證明
      與業務有關等由，應不予認定，合計剔除九七一、八三六元，核定營業費用為
      三、八四三、○九二元，營業淨利為二、九六二、三一五元，全年所得額為三
      、○○七、三七○元。原告不服，申經復查結果，以其當年度申報營業成本計
      有永和市公所國父紀念館等十個工程，各工程均有外包費用，合計金額一六、
      四○五、二一五元，惟於復查時，原告僅提示六份外包合約書，且未詳載工程
      範圍及供給材料情形，致無從判別其外包方式並核算材料耗用，成本無法勾稽
      查核，仍應按同業利潤標準核定營業成本；另營業費用部分，查核結果，原核
      定並無不合，復查決定乃維持原核定。原告猶未甘服，就營業成本部分提起訴
      願，經財政部以八十九年十月二十四日台財訴第0000000000號訴願
      決定以其本件訴願之提起，已逾法定不變期間，程序不合，不予受理。
    3.原告訴稱其於限期前已向被告所屬淡水稽徵所提出再復查申請，經該所於十二
      月四日回函指示訴願需繳納稅額二分之一，原告依來函指示繳納稅額二分之一
      ，並提起訴願，來函之日期與原告提起訴願之日期，並未超過期限，敬請准予
      訴訟等語。惟查本件原告於八十八年十一月二十二日收受被告八十八年十月十
      三日北區國稅法第00000000號復查決定書後，曾於同年十一月二十九
      日檢附八十五年度營利事業所得稅額繳款書向被告所屬淡水稽徵所提出「再復
      查申請書」，除敘明「不服貴局八十五年度復查後營利事業所得稅核定內容外
      」，並無具體主張及理由，該所乃以八十八年十二月四日以北區國稅淡水徵第
      八八○七八三八二號函檢還稅單，請原告儘速繳納或依稅捐稽徵法第三十八條
      規定提起訴願，嗣原告於八十八年十二月十五日繳納四二四、一七一元後（核
      係應納稅額七三七、四四六元之半數及行政救濟加計利息五五、四四八元之合
      計數），遲至同年十二月三十日始敘明具體之訴願理由向財政部提起訴願（被
      告所屬淡水稽徵所收受訴願書副本之收文日戳為八十八年十二月二十八日）。
      綜上，被告復查決定書教示規定已明確載明「如有不服本決定，得於收受本決
      定書之次日起三十日內向財政部（地址：台北市○○○路二號）提起訴願，並
      請將副本一份送本局。」，原告於收受復查決定書及被告所屬淡水稽徵所八十
      八年十二月四日北區國稅淡水徵第八八○七八三八二號函後，於同年十二月十
      五日繳納半數稅款時，理應盡其注意義務，依規定於限期內提起訴願，方為適
      法。
    理      由
一、按當事人提起訴願雖已逾期，而在法定訴願期間內，對於原處分已有不服之表示
    者，仍應認為合法之訴願，行政法院（現巳改制為最高行政法院）著有三十二年
    判字第一五號判例。故人民不服官署之處分，於法定訴願期間向原處分官署聲明
    異議或聲明不服，或誤向非管轄訴願之官署表示不服原處分之意思者，均應認為
    已合法提起訴願。縱其聲明不服所載事實及理由不備，亦屬訴願書不合法定程式
    之問題，難謂無訴願之合法提起，合先說明。
二、本件原告八十五年度營利事業所得稅結算申報，於八十八年十一月二十二日收受
    被告八十八年十月十三日北區國稅法第00000000號復查決定書後，於同
    年十一月二十九日檢附八十五年度營利事業所得稅額繳款書向被告所屬淡水稽徵
    所提出再復查申請書，其內容固無具體主張及理由，惟業已敘明係「不服貴局八
    十五年度復查後營利事業所得稅核定內容」，有再復查申請書影本一份附於原處
    分卷可稽，揆之前揭判例及說明，應認原告已合法提起訴願。且參以原告於接獲
    淡水稽徵所八十八年十二月四日北區國稅淡水徵第八八○七八三八二號函後，即
    於訴願期間內之八十八年十二月十五日繳納提起訴願應繳納稅額二分之一金額即
    四二四、一七一元（核係應納稅額七三七、四四六元之半數及行政救濟加計利息
    五五、四四八元之合計數）等情，益徵原告有不服原處分之意思，是本件原告仍
    係已有訴願之合法提起。從而原告既合法提起訴願，自應由訴願決定機關依訴願
    法之相關規定認定並為妥適之決定，乃訴願決定不察，未予究明，竟以原告遲至
    同年十二月二十八日始向財政部提出訴願，已逾法定不變期間，程序不合，而予
    以決定不受理，自有可議，原告起訴指摘，非無理由，應由本院將訴願決定撤銷
    ，著由訴願機關查明後另為適當之決定。另本件訴願決定既不合法，系爭訴訟實
    體之理由，已無庸審酌，併予敘明。至於原告其餘請求部分，因原處分是否應予
    撤銷尚待訴願機關查明，自無從准許，應予駁回。
據上論結，本件原告之訴為一部分有理由，一部分無理由，爰依行政訴訟法第一百零
四條、民事訴訟法第七十九條但書，判決如主文。
中      華      民      國     九十     年      十      月     十九     日
                    臺 北 高 等 行 政 法 院  第 一 庭
                                審 判 長 法  官    鄭 忠 仁
                                         法  官    林 金 本
                                         法  官    林 育 如
右為正本係照原本作成。
如不服本判決，應於送達後二十日內，向本院提出上訴狀並表明上訴理由，如於本判
決宣示後送達前提起上訴者，應於判決送達後二十日內補提上訴理由書（須按他造人
數附繕本）。
中      華      民      國     九十     年      十      月    二十三    日
                                         書記官    王 永 昌


司法院資訊處製作；財團法人民間司法改革基金會備份。
